【裁判字號】    97,上訴,3001
【裁判日期】    980305
【裁判案由】    違反毒品危害防制條例等
【裁判全文】
臺灣高等法院臺中分院刑事判決        97年度上訴字第3001號
上  訴  人
即  被  告  甲○○
                    現於臺灣臺中看守所
選任辯護人  盧永盛律師
上  訴  人
即  被  告  乙○○
選任辯護人  陳郁仁律師
上列上訴人因違反毒品危害防制條例等案件，不服臺灣臺中地方
法院97年度訴字第1735號中華民國97年10月13日第一審判決（起
訴案號：臺灣臺中地方法院檢察署97年度偵字第7459號），提起
上訴，本院判決如下：
    主  文
上訴駁回。
    事  實
一、甲○○、乙○○均明知大麻為毒品危害防制條例所列之第二
    級毒品，並為行政院依懲治走私條例第2條第3項所公告「管
    制物品項目及其數額」甲項第4款之管制進出口物品，甲○
    ○亦明知大麻種子為行政院依懲治走私條例第2條第3項所公
    告「管制物品項目及其數額」甲項第4款之管制進出口物品
    ，均不得非法持有、運輸及私運。詎甲○○自民國81年間前
    往英國倫敦求學，而染有施用第二級毒品大麻之劣習，於92
    年間返回臺灣與乙○○交往後，乙○○得知甲○○曾旅居英
    國多年染有施用第二級毒品大麻之習慣（甲○○、乙○○施
    用毒品部分業經觀察、勒戒執行完畢），且得知大麻在英國
    屬廉價之毒品，乃央請甲○○自英國郵寄大麻毒品回國供其
    施用，並表示對大麻種子好奇之意。其2人雖於95年間分手
    ，但仍有聯絡，甲○○為無償轉讓大麻予乙○○施用及供自
    己施用所需，竟於96年8月16日甲○○前往英國前某日，以
    其所有之門號0000000000號行動電話（手機為NOKIA牌，未
    扣案）與乙○○聯繫，雙方謀議由甲○○在英國購買第二級
    毒品大麻，並以「Mr.Tomoko」及「Mr.HG.T」為收件人，再
    以國際郵件投遞方式，自英國倫敦郵寄至臺中市○區○○路
    2段34號7樓之18乙○○居住處，由乙○○收受，而後甲○○
    再由運輸回臺灣之大麻中取出部分（重量未約定）轉讓予乙
    ○○（尚未轉讓，轉讓未遂部分未經起訴），其2人遂共同
    基於運輸及私運屬管制進出口物品之第二級毒品大麻進入國
    內之犯意聯絡，由甲○○於96年8月16日搭機飛往英國倫敦
    ，隨即透過英國之不詳姓名年籍友人，以100英磅購得大麻
    毒品1批（含成品及種子），先以廣告紙、包裝袋分裝為14
    小包，再分別裝進信封袋密封後，以每日郵寄1、2封郵件之
    方式，接續以國際郵件投遞方式，利用不知情之郵遞運送人
    員，自英國倫敦郵寄到乙○○之上開租住處。另甲○○因分
    裝大麻時，發現其購買之大麻含有大麻種子，而乙○○又曾
    表示對大麻種子好奇，為滿足乙○○之好奇心，乃另行基於
    私運屬管制進出口物品之大麻種子進入國內之犯意，自行將
    大麻種子分裝成3小包後，再裝進信封袋密封，以國際郵件
    投遞方式，利用不知情之郵遞運送人員，自英國倫敦郵寄到
    乙○○之上開租住處，郵寄予不知情之乙○○。而後經財政
    部臺北關稅局檢查國外郵件時，發現可疑，先後於96年9月3
    日起至同年月29日間查獲如附表一所示之毒品大麻（查獲日
    期及數量均詳如附表一所示），又於同年10月1日攔截大麻
    種子3包（起訴書誤載為1包，共31顆，合計淨重0.87公克、
    空包裝總重1.29公克），另有2封郵件（內各含1包大麻）則
    未經截獲，而為乙○○收受藏匿，乙○○並於96年12月底，
    在臺中市○○街與工業一路口之某早餐店，將其中1封裝有
    大麻之郵件交付予甲○○，甲○○持以供己施用。嗣於96
    年12月21日，乙○○為臺灣臺中地方法院檢察署檢察官傳喚
    後，乙○○佯裝不知情而主動交出其保管中之大麻毒品1包
    （含外包裝袋毛重15.1625公克、驗餘毛重15.1498公克）；
    復於97年3月24日下午4時45分許，為警在臺中縣沙鹿鎮○○
    路23之112號甲○○住處，查獲乙○○所交付之第二級毒品
    大麻1小瓶（乙○○所交付之大麻，部分已為甲○○施用而
    滅失，查獲部分淨重4.51公克、空包裝重155.41公克）。
二、案經法務部調查局航業海員調查處臺中站移送、臺灣臺中地
    方法院檢察署檢察官指揮內政部警政署刑事警察局偵查起訴
    。
    理  由
壹、證據能力部分：
    本案以下所引用之證據，檢察官、被告甲○○、乙○○及其
    辯護人，迄於原審言詞辯論終結前均未聲明異議，原審審酌
    該證據作成之情況，認為均適於為本案認定事實之依據，依
    刑事訴訟法第159條之5第2項規定，均有證據能力，合先敘
    明。
貳、實體部分：
一、上開犯罪事實，業據被告甲○○坦承不諱，並經證人即共同
    被告乙○○於原審審理時證述甚詳（見原審卷第92頁至95
    頁），互核情節大致相符。被告乙○○雖坦承甲○○將上開
    毒品以國際郵件投遞方式，自英國倫敦郵寄至臺中市○區○
    ○路2段34號7樓之18乙○○居住處，由乙○○收受，將其中
    部份交予甲○○，但否認有共犯運輸毒品之犯行，辯稱伊與
    甲○○並無共同運輸毒品之犯意聯絡，僅係提供住址供甲○
    ○寄送木麻，並代為收受郵件，係出於幫助甲○○運輸毒品
    之犯意，且未參與運輸毒品之構成要件行為，僅成立幫助運
    輸毒品罪而已云云。惟查：本件本件係因92年間甲○○返回
    臺灣與乙○○交往後，乙○○得知甲○○曾旅居英國多年染
    有施用第二級毒品大麻之習慣，且得知大麻在英國屬廉價之
    毒品，乃央請甲○○自英國郵寄大麻毒品回國供其施用，並
    表示對大麻種子好奇之意。其2人雖於95年間分手，但仍有
    聯絡，甲○○於96年8月16 日前往英國前某日，以其所有之
    門號0000000000號行動電話（手機為NOKIA牌，未扣案）與
    乙○○聯繫，雙方謀議由甲○○在英國購買第二級毒品大麻
    ，並以「Mr.Tomoko」及「Mr.HG.T」為收件人，再以國際郵
    件投遞方式，自英國倫敦郵寄至臺中市○區○○路2段34號7
    樓之18乙○○居住處，由乙○○收受之方式將毒品運輸回台
    灣，此一情節業經被告乙○○、甲○○供述綦詳，且互核相
    符，則被告二人間已有由英國運輸毒品至台灣之犯意聯絡及
    行為之分擔甚明，自應論以共同正犯，被告乙○○上開辯詞
    ，核係避重就輕之詞，不足採信。此外並有大麻、大麻種子
    照片共30張、財政部臺北關稅局扣押貨物收據影本13份、假
    日半島住戶資料表1份、雅虎國際股份有限公司帳號申請人
    資料1份、旅客入出境明細資料1份、國泰航空公司行程航班
    機資料1份等資料附卷可稽，並有扣案之如附表一、二所示
    之包裝袋、信封袋、包裝紙、大麻毒品13包、1瓶、大麻種
    子3 包可資佐證。而扣案之為財政部臺北關稅局查獲之大麻
    12包及在被告甲○○上開住處查獲之大麻1小瓶，經送法務
    部調查局鑑驗結果，認均含第二級毒品大麻成分，有法務部
    調查局毒品鑑定書13份附卷足稽（見96年度他字第4189號偵
    查卷第22至27頁、29至34頁、原審卷第67頁）；被告乙○○
    交付臺灣臺中地方法院檢察署檢察官扣押之煙草1包，經送
    行政院衛生署草屯療養院鑑驗結果檢出四氫大麻酚，為大麻
    主要成分之一，亦有行政院衛生署草屯療養院草療鑑字第
    0970000241號鑑定書1份足憑（見96年度他字第4189號偵查
    卷第68頁）；再扣案之種子3包，經送法務部調查局鑑驗結
    果，認均含第二級毒品大麻成分，有法務部調查局97年1月
    13日調科壹字第09723002540號鑑定書1份附卷足稽（見96年
    度他字第4189號偵查卷第28頁），綜上所述，本案被告甲○
    ○、乙○○二人共同運輸毒品犯行事證明確，犯行均堪予認
    定。
二、論罪科刑及沒收：
  (一)按大麻係屬毒品危害防制條例第2條第2項第2款所列之第二
    級毒品，而依毒品危害防制條例第2條第2項第2款規定，第
    二級毒品係指罌粟、古柯、大麻、安非他命、配西汀、潘他
    唑新及其附表二所列之相類製品而言，未包括大麻種子，是
    大麻種子固非屬毒品危害防制條例第2條第2項第2款所列之
    第二級毒品，但依毒品危害防制條例第14條第4項規定，仍
    不得持有。次按毒品危害防制條例所列毒品及其製劑、罌栗
    種子、古柯種子及大麻種子，業經行政院依懲治走私條例第
    2 條規定，公告列為甲類管制進出口物品。再查懲治走私條
    例第2條第1項固規定，私運管制物品進口出口逾公告數額者
    為成立本罪之要件，然觀行政院公告之懲治走私管制物品項
    目及其數額中，分成甲、乙、丙、丁等4類（第4類已經刪除
    ），其中甲類管制進出口物品及乙類管制出口物品，除公告
    其項目外，均未有「數額」之限制，顯然私運甲類管制物品
    進出口，或私運乙類管制物品出口，不論數額多少，均觸犯
    懲治走私條例第2條第1項之罪名。雖該條尚有「逾公告數額
    」之規定，但由同條第3項規定，「第一項所稱管制物品及
    其數額，由行政院公告之」，此乃空白刑法，該罪所稱管制
    物品及其數額，係以行政院之公告為補充規範，依行政院公
    告之前開管制物品項目及其數額，對於甲、乙兩類既排除「
    一定數額」之規定，則依據補充規範之法理，私運管制進口
    之毒品危害防制條例所列毒品及其製劑進口，當然要排除「
    逾公告數額」之認定，依懲治走私條例第2條第1項所定，祗
    要合乎「私運管制物品進口」之要件為已足，不得再拘泥於
    原法條文字而為不同之解釋，是被告甲○○、乙○○共同私
    運管制進口之毒品危害防制條例所列第二級毒品大麻，及被
    告甲○○私運管制進口之大麻種子進入中華民國臺灣地區，
    均應成立懲治走私條例第2條第1項之罪名。
  (二)再按毒品危害防制條例所謂之「運輸」，係指轉運輸送而言
    ，亦即由一地轉運輸送至另一地，不以由外國輸送至本國，
    或由本國運輸至外國為限，在本國境內之轉運輸送亦屬之，
    至於運輸之動機目的是否意在圖利，係在為己或為他人，運
    輸之方法為海運、空運、陸運均非所問，此有最高法院82年
    度第3次刑事庭會議決議、司法院院解字第3541號及第3853
    號解釋意旨可供參考。又運輸行為之既未遂，以物已否起運
    為標準，不以物之是否已運至目的地為準，故被告雖於運輸
    途中遭警查獲，然既已起運，仍屬既遂（最高法院90年度台
    上字第712號、第120號刑事判決參照）。
  (三)核被告甲○○、乙○○運輸大麻行為，係犯毒品危害防制條
    例第4條第2項之運輸第二級毒品、懲治走私條例第2條第1項
    之私運管制物品進口等罪。被告甲○○持有、私運大麻種子
    行為，係犯毒品危害防制條例第14條第4項之持有大麻種子
    、懲治走私條例第2條第1項之私運管制物品進口等罪。被告
    甲○○、乙○○2人利用不知情之郵遞運送人員，運輸第二
    級毒品大麻，及被告甲○○利用不知情之郵遞運送人員，私
    運管制物品大麻種子進口，均為間接正犯。另被告甲○○、
    乙○○2人就上開運輸大麻犯行，有犯意聯絡及行為分擔，
    為共同正犯。被告2人因運輸而持有大麻之低度行為，為運
    輸之高度行為所吸收，不另論罪。又被告2人以一行為觸犯
    運輸第二級毒品、私運管制物品進口等罪名，為想像競合犯
    ，應依刑法第55條之規定，從一重之運輸第二級毒品罪處斷
    。被告甲○○以一行為觸犯持有大麻種子、私運管制物品進
    口等罪名，為想像競合犯，應依刑法第55條之規定，從一重
    之私運管制物品進口罪處斷。再被告甲○○於購得大麻之後
    ，分開包裝，以每日郵寄1、2封郵件之方式，先後將大麻運
    輸至臺灣地區，業據被告甲○○供述在卷，雖財政部臺北關
    稅局於96年9月3日起至同年月29日間查獲附表一編號1至12
    之大麻，然自英國郵件運輸至本國，郵運時間頗長，期間耽
    擱之因素頗多，自難以非每日查獲運送至臺灣地區之大麻，
    遽認被告所述不實，故被告既以每日郵寄1、2封郵件之頻率
    運輸大麻，顯係基於同一運輸大麻犯意下之接續行為，僅侵
    害一個法益，為接續犯，只論以單純一罪。起訴書認被告甲
    ○○持有大麻種子之犯行係犯毒品危害防制條例第13條第2
    項之意圖栽種而運輸大麻種子罪，容有未恰（不另為無罪之
    諭知，詳如後述），被告甲○○此部分，則與持有大麻種子
    罪之基本社會事實同一，起訴法條應予變更。又被告甲○○
    、乙○○私運屬管制物品之大麻進口、被告甲○○私運屬管
    制物品之大麻種子進口，亦犯懲治走私條例第2條第1項之罪
    ，起訴書雖未論及，然均與已起訴之部分有裁判上一罪之想
    像競合關係，法院自得一併審理。被告甲○○所犯上開運輸
    第二級毒品、私運管制物品進口等罪間，犯意各別，行為有
    異，應予分論併罰。
  (四)被告乙○○辯稱其犯運輸毒品罪，供出毒品來源，因而破獲
    甲○○，依毒品危害防制條例第17條之規定，應對被告乙○
    ○減輕其刑云云。惟按犯毒品危害防制條例第四條第二項販
    賣第二級毒品罪，供出毒品來源，因而破獲者，依同條例第
    十七條規定，固得減輕其刑，然必須供出毒品來源，並因而
    破獲者，始有該項規定之適用（最高法院95年度台上字第54
    5號判決參照）。查上訴人乙○○於偵查中雖供出係供出本
    件共同謀議運輸毒品入台灣，而分擔自英國寄郵至台灣之共
    犯甲○○，並非供出毒品來源之上游，因而據以破獲上游之
    情事，尚不符上開得減輕其刑之要件，爰不予減輕其刑。
  (五)另按刑法第59 條之酌量減輕其刑，必於犯罪之情狀，在客
    觀上足以引起一般同情，認為即予宣告法定低度刑期，猶嫌
    過重者，始有其適用；至於被告無前科、家境貧困、坦白犯
    行、犯罪所得低微，生長歷程堪憫等情狀，僅可為法定刑內
    從輕科刑之標準，不得據為酌量減刑之理由（最高法院51年
    台上字第899號判例、94年度台上字第9號判決參照）。查被
    告甲○○為英國碩士畢業，僅因欲供施用，竟與被告乙○○
    萌運輸大麻犯意，接續多次運輸大麻，合計淨重達百餘公克
    ，數量非少，對社會秩序危害甚深，被告2人上開犯行，衡
    情並無何等足以引起一般同情之客觀情狀而應予以憫恕，難
    認對被告2人宣告法定最低刑度，猶嫌過重，因此原審認被
    告2人本案之所為，並不符合刑法第59條酌減其刑規定之適
    用，辯護人請求依刑法第59條酌減其刑，即屬無據，核不可
    採。
  (六)扣案之附表一所示之大麻，為被告2人運輸之第二級毒品；
    而附表一編號1至13用以盛裝第二級毒品大麻之包裝袋，因
    與大麻毒品直接接觸，致有大麻附著其表面，故均有大麻成
    分，有法務部調查局97年8月18日調科壹字第09700329990號
    函可憑（見原審卷第140頁），足證該等包裝袋均含第二級
    毒品大麻成分，且難以析離，均應依毒品危害防制條例第18
    條第1項前段之規定，均宣告沒收銷燬之。因鑑驗而用罄及
    附表一編號14為被告甲○○施用之大麻，已滅失自無從諭知
    沒收銷燬。另附表二所示之物（附表二編號14所示之包裝袋
    無證據認定沾有大麻）及NOKIA牌行動電話（含門號0000000
    000號SIM卡1張）1具，均為被告甲○○所有，並供運輸大麻
    或聯絡所用之工具，業據被告甲○○供述在卷（見原審卷第
    94頁背面、95頁背面），雖如附表二編號13、14所示之物及
    NOKIA牌行動電話（含門號0000000000號SIM卡1張）1具，均
    未扣案，然無證據足認業已滅失，自均應依毒品危害防制條
    例第19條第1項規定宣告與共同正犯乙○○連帶沒收，如全
    部或一部不能沒收時，對被告甲○○、乙○○連帶追徵其價
    額（最高法院95年度台上字第6051、6482號判決參照）。扣
    案之用以盛裝大麻種子之包裝袋3個及信封袋1個（信封袋置
    於96年度他字第4195號偵查卷證物袋），均係被告甲○○所
    有，且係供其犯私運管制物品進口罪所用之物，亦據被告甲
    ○○供明在卷（見原審卷第94頁背面），均應依刑法第38條
    第1項第2款之規定宣告沒收。雖被告甲○○供稱用包裝紙包
    裹大麻種子云云（見原審卷第94頁背面），然本案私運大麻
    種子部分並未扣得包裝紙，此部分難認被告甲○○之自白與
    事實相符，尚難採信。再扣案之大麻種子共31顆，因鑑驗而
    全數用罄，有法務部調查局97年6月26日調科壹字第0972215
    0240號函足稽（見原審卷第75頁），亦無從宣告沒收。
  (七)另按沒收為從刑，除刑法第40條但書規定違禁物得單獨宣告
    沒收外，依主刑與從刑不可分原則，應附隨於主刑同時宣告
    之。故本案經諭知無罪之判決，或扣案之違禁物與本案科刑
    、免訴之判決無關者，因無主刑，從刑自無所附麗，應由檢
    察官另行聲請單獨宣告沒收（最高法院78年台非字第72號判
    例、94年度台上字第1215號判決參照）。查，於97年3月24
    日下午4時45分許，為警在臺中縣沙鹿鎮○○路23之112號甲
    ○○住處，查獲用以盛裝大麻之瓶罐，雖為被告甲○○所有
    ，但係被告甲○○因施用另行以該瓶罐盛裝大麻，業據被告
    甲○○供述在卷（見原審卷第97頁），又無其他積極證據足
    認該瓶罐與所起訴之運輸大麻犯行有關，且公訴檢察官已於
    原審審判時陳明該瓶罐不聲請沒收（見原審卷第172頁），
    揆諸前開說明，原審自無須為沒收之宣告，附此敘明。
三、原審審酌被告甲○○為英國碩士畢業，學識豐富，自應更遵
    守法律，被告乙○○曾要求被告甲○○自英國郵寄大麻，被
    告甲○○、乙○○係為供己施用而運輸大麻，並非獲取不法
    利益，被告2人於行為後坦承犯罪，已見悔意，素行良好（
    參照卷附臺灣高等法院被告前案紀錄表），惟運輸第二級毒
    品大麻進入臺灣地區，助長毒品之流通，嚴重戕害國人身體
    健康，減損國力，所生危害非輕，對違犯者自不宜輕判，以
    降低毒品氾濫與危害程度，及被告2人運輸大麻、被告甲○
    ○私運大麻種子之數量，本案運輸之大麻大部分已遭查獲，
    大麻種子則全部查扣，所生實際損害非大等一切情狀，分別
    量處甲○○、乙○○如原判決主文所示之主刑、從刑，並定
    其應執行刑，資以懲儆，經核認事用法俱無不合，量刑亦屬
    相當，上訴意旨指摘原判決未就乙○○供出甲○○部份為減
    刑及原判決量刑均為過重云云，為無理由，應駁回其上訴。
四、公訴意旨另以：被告甲○○、乙○○意圖供栽種之用，於上
    開時地，由被告甲○○自英國購買大麻種子，將大麻種子分
    裝成3小包後，再裝進信封袋密封，以國際郵件投遞方式，
    自英國倫敦郵寄到乙○○之上開租住處，郵寄予乙○○。而
    後經財政部臺北關稅局檢查國外郵件時，發現可疑，於96
    年10月1日攔截大麻種子3包（起訴書誤載為1包，共31顆，
    合計淨重0.87公克、空包裝總重1.29公克）。因認被告甲○
    ○、乙○○此部分所為，亦犯毒品危害防制條例第13條第2
    項之意圖供栽種之用，而運輸大麻種子罪嫌。
  (一)訊據被告甲○○、乙○○均堅詞否認有意圖供栽種之用，而
    運輸大麻種子之犯行，被告辯稱：伊因分裝大麻時，發現其
    購買之大麻含有大麻種子，而乙○○又曾表示對大麻種子好
    奇，為滿足乙○○之好奇心，乃自行將大麻種子分裝成3小
    包後，再裝進信封袋密封，以國際郵件投遞方式，郵寄予不
    知情之乙○○，伊沒有告訴乙○○會寄大麻種子等語；被告
    乙○○則辯稱：伊曾對甲○○表示對大麻種子好奇，但伊不
    知道甲○○會寄大麻種子等語。而公訴意旨認被告2人涉犯
    上開犯嫌，無非係以查獲大麻種子共計31顆，且扣案大麻種
    子，經鑑定有發芽能力，為主要論據。經查：
  1.扣案之大麻種子總數僅31顆，與一般司法警察查獲意圖供栽
    種之用，而運輸大麻種子之案件比較，其數量顯然減少許多
    。依私運之大麻種子數量觀之，足認被告並非刻意購買大麻
    種子，是被告甲○○辯稱：伊因分裝大麻時，發現其購買之
    大麻含有大麻種子等語，即非無據。再被告乙○○亦證稱：
    伊曾向甲○○表示對大麻種子很好奇等語（見原審卷第92頁
    ），亦與被告甲○○所辯相符，足認被告所辯應非虛妄。
  2.又扣案之大麻種子經法務部調查局取樣5顆，以種子發芽試
    驗法檢驗，其中1顆具有發芽能力，固有該局97年1月13日調
    科壹字第09723002540號鑑定書1紙附卷足憑（見96年度他字
    第4189號偵查卷第28頁）。然扣案之其他大麻種子，其中5
    顆供定性檢驗，其中21顆以種子發芽試驗法檢驗結果，僅5
    顆具有發芽能力，亦有法務部調查局97年6月26日調科壹字
    第09722150240號函1紙在卷足憑（見原審卷第75頁）。是扣
    案之大麻種子31顆中，有證據足認有發芽能力者，僅有6顆
    ，倘被告甲○○係意圖供栽種之用，豈有購買大部分均為無
    發芽能力之大麻種子之理？再從扣案大麻種子大部分均無發
    芽能力觀之，應可合理懷疑該大麻種子曾經人為加工，因而
    喪失發芽能力，而扣案之大麻均曾經人為加工，則有大麻照
    片可稽，益足證被告甲○○辯稱：伊因分裝大麻時，發現其
    購買之大麻含有大麻種子等語，與事實相符，即堪採信。被
    告甲○○既非刻意購買大麻種子，又對於其所購買之大麻內
    所含之大麻種子已經人為加工，大麻種子可能不具發芽能力
    應有所認識，如被告甲○○係意圖供栽種之用，豈有運輸可
    能不具發芽能力之大麻種子之理？故被告甲○○辯稱：乙○
    ○曾表示對大麻種子好奇，為滿足乙○○之好奇心，乃自行
    將大麻種子郵寄予乙○○等語，核與事理相符，應堪採信。
  3.證人即共同被告乙○○雖證稱：伊曾經在英國看見甲○○種
    植大麻云云（見原審卷第92頁）。惟此為被告甲○○所否認
    ，且除證人乙○○之證述外，亦無其他證據足認被告甲○○
    確曾在英國種植大麻，況若被告甲○○有種植大麻之能力、
    知識，更無運輸大部分均無發芽能力之大麻種子之理。是尚
    難以證人乙○○此部分之證述，遽為被告甲○○不利之認定
    。
  (二)按犯罪事實應依證據認定之，無證據不得認定其犯罪事實。
    又不能證明被告犯罪者，應諭知無罪之判決，刑事訴訟法第
    154條第2項、第301條第1項分別定有明文。又刑事訴訟法上
    所謂認定犯罪事實之證據，係指足以認定被告確有犯罪行為
    之積極證據而言，該項證據自須適合於被告犯罪事實之認定
    ，始得採為斷罪資料；而認定不利於被告之事實，須依積極
    證據，苟積極證據不足為不利於被告事實之認定時，即應為
    有利於被告之認定，更不必有何有利之證據。至刑事訴訟上
    證明之資料，無論其為直接證據或間接證據，均須達於通常
    一般之人均不致於有所懷疑，而得確信其為真實之程度，始
    得據為有罪之認定，若其關於被告是否犯罪之證明未能達此
    程度，而有合理性懷疑之存在，致使無從形成有罪之確信，
    根據「罪證有疑，利於被告」之證據法則，即不得遽為不利
    被告之認定；其以情況證據斷罪時，尤須基於該證據在直接
    關係上所可證明之他項情況事實，本乎推理作用足以確證被
    告有罪，方為合法，不得徒憑主觀上之推想，將一般經驗上
    有利被告之其他合理情況逕予排除，此有最高法院30年上字
    第816號、76年台上字第4986號判例意旨可資參照。本件被
    告甲○○雖有私運屬管制進口物品之大麻種子入境之行為，
    然並無直接證據足證被告乙○○知悉被告甲○○將郵寄大麻
    種子予其收受，亦無證據足認被告甲○○係意圖供栽種之用
    ，而運輸大麻種子。是依現存證據，實難認在客觀上已達於
    通常一般人均不致於有所懷疑，而得確信被告2人有公訴人
    所指此部分意圖供栽種之用，而運輸大麻種子之犯行。此外
    ，復查無其他積極證據足認被告2人有其所指此部分犯行，
    應認此部分不能證明被告乙○○犯罪，惟依公訴意旨，係認
    被告乙○○此部分與前揭有罪部分有想像競合之裁判上一罪
    關係，爰不另為無罪之諭知。
據上論結，應依刑事訴訟法第三百六十八條，判決如主文。
本案經檢察官丙○○到庭執行職務。
中    華    民    國    98    年    3     月    5     日
            刑事第四庭    審判長法  官  洪  耀  宗
                                法  官  許  文  碩
                                法  官  蔡 王 金 全
上列正本證明與原本無異。
如不服本判決應於收受送達後十日內向本院提出上訴書狀，其未
敘述上訴理由者，並得於提起上訴後十日內向本院補提理由書 (
均須按他造當事人之人數附繕本)「切勿逕送上級法院」。
                                書記官  金  珍  華
中    華    民    國    98    年    3     月    5     日
附錄論罪科刑法條
毒品危害防制條例第4條第2項
製造、運輸、販賣第二級毒品者，處無期徒刑或7年以上有期徒
刑，得併科新臺幣7百萬元以下罰金。
毒品危害防制條例第14條第4項
持有大麻種子者，處1年以下有期徒刑、拘役或新臺幣1萬元以下
罰金。
懲治走私條例第2條第1項
私運管制物品進口、出口逾公告數額者，處7年以下有期徒刑，
得併科新臺幣3百萬元以下罰金。
附表一
┌──┬────┬────────┬──┬──────────┐
│編號│物品名稱│重量            │數量│備註                │
├──┼────┼────────┼──┼──────────┤
│1   │大麻    │淨重10.26公克、 │1包 │96年9月3日查獲，鑑定│
│    │        │空包裝重4.24公克│    │書見96年度他字第4189│
│    │        │                │    │號偵查卷第27頁      │
├──┼────┼────────┼──┼──────────┤
│2   │大麻    │淨重11.44公克、 │1包 │96年9月4日查獲，鑑定│
│    │        │空包裝重5.88公克│    │書見96年度他字第4189│
│    │        │                │    │號偵查卷第24頁      │
├──┼────┼────────┼──┼──────────┤
│3   │大麻    │淨重7.27公克、空│1包 │96年9月7日查獲，鑑定│
│    │        │包裝重5.2公克   │    │書見96年度他字第4189│
│    │        │                │    │號偵查卷第23頁      │
├──┼────┼────────┼──┼──────────┤
│4   │大麻    │淨重3.74公克、空│1包 │96年9月8日查獲，鑑定│
│    │        │包裝重5.55公克  │    │書見96年度他字第4189│
│    │        │                │    │號偵查卷第22頁      │
├──┼────┼────────┼──┼──────────┤
│5   │大麻    │淨重5.17公克、空│1包 │96年9月14日查獲，鑑 │
│    │        │包裝重0.86公克  │    │定書見96年度他字第41│
│    │        │                │    │89號偵查卷第25頁    │
├──┼────┼────────┼──┼──────────┤
│6   │大麻    │淨重7.62公克、空│1包 │96年9月14日查獲，鑑 │
│    │        │包裝重4.04公克  │    │定書見96年度他字第41│
│    │        │                │    │89號偵查卷第26頁    │
├──┼────┼────────┼──┼──────────┤
│7   │大麻    │淨重18.96公克、 │1包 │96年9月20日查獲，鑑 │
│    │        │空包裝重4.89公克│    │定書見96年度他字第41│
│    │        │                │    │89號偵查卷第33頁    │
├──┼────┼────────┼──┼──────────┤
│8   │大麻    │淨重21.74公克、 │1包 │96年9月20日查獲，鑑 │
│    │        │空包裝重4.19公克│    │定書見96年度他字第41│
│    │        │                │    │89號偵查卷第34頁    │
├──┼────┼────────┼──┼──────────┤
│9   │大麻    │淨重4.35公克、空│1包 │96年9月26日查獲，鑑 │
│    │        │包裝重0.89公克  │    │定書見96年度他字第41│
│    │        │                │    │89號偵查卷第31頁    │
├──┼────┼────────┼──┼──────────┤
│10  │大麻    │淨重19.72公克、 │1包 │96年9月27日查獲，鑑 │
│    │        │空包裝重4.14公克│    │定書見96年度他字第41│
│    │        │                │    │89號偵查卷第30頁    │
├──┼────┼────────┼──┼──────────┤
│11  │大麻    │淨重24.12公克、 │1包 │96年9月28日查獲，鑑 │
│    │        │空包裝重4.17公克│    │定書見96年度他字第41│
│    │        │                │    │89號偵查卷第32頁    │
├──┼────┼────────┼──┼──────────┤
│12  │大麻    │淨重8.15公克、空│1包 │96年9月29日查獲，鑑 │
│    │        │包裝重3.97公克  │    │定書見96年度他字第41│
│    │        │                │    │89號偵查卷第29頁    │
├──┼────┼────────┼──┼──────────┤
│13  │大麻    │含外包裝袋毛重  │1包 │96年12月21日查獲，鑑│
│    │        │15.1625公克、驗 │    │定書見96年度他字第41│
│    │        │餘毛重15.1498公 │    │89號偵查卷第68頁    │
│    │        │克              │    │                    │
├──┼────┼────────┼──┼──────────┤
│14  │大麻    │部分已為甲○○施│1包 │97年3月24日查獲，鑑 │
│    │        │用而滅失，查獲部│    │定書見本院卷第67頁  │
│    │        │分淨重4.51公克  │    │                    │
└──┴────┴────────┴──┴──────────┘
附表二
┌──┬────┬──┬───────────────┐
│編號│物品名稱│數量│備註                          │
├──┼────┼──┼───────────────┤
│1   │信封袋  │1個 │96年9月3日查獲，證物置於96年度│
│    │包裝紙  │1張 │他字第4189號偵查卷證物袋      │
├──┼────┼──┼───────────────┤
│2   │信封袋  │1個 │96年9月4日查獲，證物置於96年度│
│    │包裝紙  │1張 │他字第4192號偵查卷證物袋      │
├──┼────┼──┼───────────────┤
│3   │信封袋  │1個 │96年9月7日查獲，證物置於96年度│
│    │包裝紙  │1張 │他字第4191號偵查卷證物袋      │
├──┼────┼──┼───────────────┤
│4   │信封袋  │1個 │96年9月8日查獲，證物置於96年度│
│    │包裝紙  │1張 │他字第4190號偵查卷證物袋      │
├──┼────┼──┼───────────────┤
│5   │信封袋  │1個 │96年9月14日查獲，證物置於96年 │
│    │包裝紙  │1張 │度他字第4193號偵查卷證物袋    │
├──┼────┼──┼───────────────┤
│6   │信封袋  │1個 │96年9月14日查獲，證物置於96年 │
│    │包裝紙  │1張 │度他字第4194號偵查卷證物袋    │
├──┼────┼──┼───────────────┤
│7   │信封袋  │1個 │96年9月20日查獲，證物置於96年 │
│    │包裝紙  │1張 │度他字第4200號偵查卷證物袋    │
├──┼────┼──┼───────────────┤
│8   │信封袋  │1個 │96年9月20日查獲，證物置於96年 │
│    │包裝紙  │1張 │度他字第4201號偵查卷證物袋    │
├──┼────┼──┼───────────────┤
│9   │信封袋  │1個 │96年9月26日查獲，證物置於96年 │
│    │包裝紙  │1張 │度他字第4198號偵查卷證物袋    │
├──┼────┼──┼───────────────┤
│10  │信封袋  │1個 │96年9月27日查獲，證物置於96年 │
│    │包裝紙  │1張 │度他字第4197號偵查卷證物袋    │
├──┼────┼──┼───────────────┤
│11  │信封袋  │1個 │96年9月28日查獲，證物置於96年 │
│    │包裝紙  │1張 │度他字第4199號偵查卷證物袋    │
├──┼────┼──┼───────────────┤
│12  │信封袋  │1個 │96年9月29日查獲，證物置於96年 │
│    │包裝紙  │1張 │度他字第4196號偵查卷證物袋    │
├──┼────┼──┼───────────────┤
│13  │信封袋  │1個 │96年12月21日查獲，未扣案      │
│    │包裝紙  │1張 │                              │
├──┼────┼──┼───────────────┤
│14  │信封袋  │1個 │97年3月24日查獲，未扣案       │
│    │包裝紙  │1張 │                              │
│    │包裝袋  │1個 │                              │
└──┴────┴──┴───────────────┘


司法院資訊處製作；財團法人民間司法改革基金會備份。
